【裁判字號】    89,交易,5
【裁判日期】    891004
【裁判案由】    過失傷害
【裁判全文】
台灣苗栗地方法院刑事判決                            八十九年度交易字第五號
    公  訴  人  臺灣苗栗地方法院檢察署檢察官
    被      告  甲○○
右列被告因過失傷害案件，經檢察官提起公訴（八十八年度偵字第五０三六號），本
院判決如左：
    主    文
甲○○從事業務之人，因業務上之過失傷害人，累犯，處拘役伍拾日，如易科罰金以
佰元折算壹日。
    事    實
一、甲○○曾於民國八十三年六月八日，因違反麻醉藥品管理條例案件，經法院判處
    有期徒刑七月確定，甫於八十四年五月二十八日執行完畢，竟不知謹慎。其為貨
    車司機，以駕駛營業小客車為業，係從事駕駛業務之人，於八十八年四月十三日
    上午十一時五分許，駕駛車號ＫＯ─四一○三號自用小貨車，沿台十三線由銅鑼
    往苗栗方向行駛，行經苗栗縣銅鑼鄉竹森村竹森二八號前與往通霄方向道路交會
    且設有行車管制號誌之丁字路口時，應注意駕駛人在起步前、行駛中之車前狀況
    ，隨時採取必要之安全措施，而依當時情形天候為晴，日間自然光線充足，路面
    乾燥，無缺陷，亦無障礙物，視距良好，並無不能注意之情事，竟疏於注意車前
    況狀，警戒前方，採取緊急煞車等之必要安全措施，適亦未注意汽車在起步前、
    行駛中仍需注意車前狀況，並隨時採取必要安全措施，以避免危險之發生，適亦
    疏未注意車前狀況之乙○○，駕駛之車號ＬＫ─八三八二號自用小客車冒然自與
    台十三線交會往通霄方向之丁字路口左轉駛出台十三線往苗栗方向行駛，致甲○
    ○煞車不及，由其自小貨車車頭追撞乙○○自小客車右後車尾，再衝進對向車道
    旁之稻田裏，乙○○因而受有胸壁挫傷之傷害。事故發生後，甲○○立即報警並
    請救護車將乙○○送醫，而其人即留在現場，並向尚不知肇事者為何人之警員表
    明其為肇事者及陳述肇事經過並接受裁判。
二、案經乙○○訴由苗栗縣警察局苗栗分局報請苗栗地方法院檢察署檢察官偵查起訴
    。
    理    由
一、訊據被告甲○○固坦承有於右揭時地駕車自後追撞乙○○自小客車之事實，惟矢
    口否認有何過失傷害犯行，辯稱：伊當時車道是綠燈，是乙○○自伊左側之丁字
    路口突然衝出，伊才撞上的云云。惟查右揭事實，業據被害人乙○○指訴綦詳，
    核與證人吳泰霖證述情節相符，並有道路交通事故調查報告表、診斷證明書、車
    損照片六幀附卷可稽，並經本院於八十九年五月十二日至現場履勘，製有履勘筆
    錄、現場圖及照片五幀在卷可參。參以告訴人乙○○所駕駛之ＬＫ─八三八二號
    自用小客車，車頭部分並無多大損害，右側車尾之葉子板、保險燈、尾燈等處則
    有明顯之撞擊損害，足認本件應是由被告自後高速追撞被害人之車始肇事，則被
    告並未於汽車起步前、行駛中注意車前狀況，並隨時採取必要安全措施，以避免
    危險之發生甚明。
二、按汽車行駛時，駕駛人應注意車前狀況，並隨時採取必要之安全措施，道路交通
    安全規則第第九十四條第三項定有明文；又汽車司機有隨時警戒前方，預防危險
    發生之義務（最高法院三十八年台上字第十六號判例參照）。次按，交通號誌為
    指揮交通之一種手段，綠燈號誌表示駕駛人可前進行駛而已，駕駛人在起步前、
    行駛中仍需按道路交通規則第九十四條第三項規定注意車前狀況，並隨時採取必
    要安全措施，以避免危險之發生，並非見綠燈號誌即可不注意車前狀況，任意行
    駛，（最高法院二十四年上字第一六九六號判例、八十一年度台上字第三三九０
    號判決意旨參照）。另按刑法過失傷害罪，祇以加害人之有過失為致傷害之一原
    因為已足，不因被害人亦有過失而影響於犯罪之成立，但得審酌各方過失程度，
    為量刑輕重之標準（院字第六三一解釋參酌）。則被告駕車行至上開丁字路口之
    際依自應注意上述道路交通安全規定，且依卷附之交通事故調查報告表所載，本
    件肇事時、地之天候為晴，日間自然光線充足，路面乾燥，無缺陷，亦無障礙物
    ，視距良好，並無不能注意之情事，竟疏於注意以致肇事，其行為顯有過失。至
    於告訴人乙○○駕車行經設有行車號誌之丁字路口，疏未注意車前狀況，隨時採
    取必要安全措施，冒然駛出台十三線，雖亦為本件肇事原因，但被告之過失行為
    與之併存，而為危害發生之原因，仍應負過失責任。且其過失行為與被害人之傷
    害間，具有相當因果關係，本件事證明確，被告之犯行堪予認定。
二、查被告為貨車司機，為從事駕駛業務之人，業據被告供明在卷，則其因業務上之
    過失致人受傷之行為，核係犯刑法第二百八十四條第二項前段之業務過失傷害罪
    ，公訴人認被告係犯刑法第二百八十四條第一項前段之普通過失傷害罪，尚有未
    洽，惟與起訴之社會事實同一，爰依法變更起訴法條。又被告於本件車禍發生後
    ，隨即打電話報警並留於現場，且於有偵查犯罪職權之機關尚不知何人為肇事者
    前，即向到場處理之警員表明其為肇事者及陳述肇事之經過，此有道路交通事故
    調查報告表一紙附偵查卷可參，核屬對於未發覺之罪自首而受裁判，應依法減輕
    其刑。另被告曾於八十三年六月八日，因違反麻醉藥品管理條例案件，經法院判
    處有期徒刑七月確定，甫於八十四年五月二十八日執行完畢，此有苗栗地方法院
    檢察署刑案資料查註紀錄表、及臺灣高等法院被告全國前案紀錄表各一份在卷可
    參，其於有期徒刑執行完畢後五年內再犯有期徒刑以上之本罪，為累犯，應依法
    加重其刑，乃先加重後減輕。爰審酌告訴人所自承被告於肇事後立即將其送醫救
    治、告訴人所受之傷勢、被告犯後態度、被告與告訴人之過失程度及被告迄未與
    被害人和解賠償損害等一切情狀，量處如主文所示之刑，並諭知易科罰金之折算
    標準。
據上論結，應依刑事訴訟法第二百九十九條第一項前段、第三百條，刑法第二百八十
四條第二項前段、第四十一條、第四十七條、六十二條前段，罰金罰鍰提高標準條例
第一條前段、第二條，判決如主文。
本案經檢察官戴瑞麒到庭執行職務。
中      華      民國    八十九    年      十      月      四      日
                                  臺灣苗栗法院刑事庭
                                      審判長法  官  巫  政  松
                                            法  官  劉  興  浪
                                            法  官  黃  賢  婷
右正本證明與原本無異。
如不服本判決，應於送達後十日內向本院提出上訴狀(須附繕本)，上訴於台灣高等法
院台中分院。
                                            書記官  陳  振  和
中      華      民      國    八十九    年      十      月      四      日
附錄論罪科刑法條
刑法第二百八十四條
從事業務之人，因業務上之過失傷害人者，處一年以下有期徒刑、拘役或一千元以下
罰金，致重傷者，處三年以下有期徒刑、拘役或二千元以下罰金。


司法院資訊處製作；財團法人民間司法改革基金會備份。
